臺灣士林地方法院刑事判決　　　　　　　　　　　　　　九十年度訴字第一三九號
　　公　訴　人　臺灣士林地方法院檢察署檢察官
　　被　　　告　丙○○
　　選任辯護人　蔡明熙
右列被告因偽造文書等案件，經檢察官提起公訴（八十九年度偵字第六五六一號），
本院判決如左：
    主  文
丙○○共同連續行使偽造私文書，足以生損害於他人，處有期徒刑陸月，如易科罰金
以參佰元折算壹日。
如附表一之信用卡參張、簽帳單客戶存查聯（包含其上偽造之「王大軍」署押伍枚）
伍紙及簽帳單商店存根持卡人簽名欄內偽造之「王大軍」署押伍枚，均沒收。
    事  實
一、丙○○曾於民國八十六年間因偽造有價證券案件，經台灣板橋地方法院判處有期
    徒刑三年二月，嗣經上訴於台灣高等法院，經該院於八十九年二月十七日駁回上
    訴而確定；又於八十九年間因竊佔案件，經本院判處有期徒刑二月確定，前開二
    罪合併自九十年八月十日開始執行，現於台灣桃園監獄執行中。丙○○其於八十
    九年六月十四日晚上七時許，明知姓名年籍不詳「阿義」之成年男子所持有如附
    表一所示之發卡銀行所核發之信用卡係屬偽卡，該信用卡上用以表示信用卡之簽
    名者於信用卡有效期間內有權使用該信用卡之辨識及證明之簽名欄上，所書寫之
    「王大軍」，係不詳姓名所偽造「王大軍」署押，屬經偽造之私文書，竟與「阿
    義」，基於共同意圖為自己不法之所有及行使偽造私文書之犯意聯絡，並基於概
    括之犯意，以假消費真刷卡之方式，於八十九年六月十四日晚上七時許，由該「
    阿義」之男子持附表一編號二、三之偽造信用卡私文書，先在台北市○○路一三
    五之一號丙○○所經營之「四新汽車商行」，刷卡取得現金新台幣（下同）三萬
    九千八百元、三萬八千五百元，行使該偽造之信用卡，而丙○○與「阿義」男子
    明知「阿義」並非「王大軍」，竟由「阿義」於信用卡簽帳單上，以複寫方式同
    時在簽帳單顧客存根聯、特約商店存根聯上分別偽簽「王大軍」之署押，一次偽
    造完成二聯「王大軍」名義之簽帳單，使附表一編號一、二之銀行陷於錯誤，而
    允以刷卡消費；又於同日晚上七時三十分許，丙○○再與該「阿義」之男子共同
    前往由不知情之乙○○所經營位於台北市士林區○○○路一二六號一樓之「巨星
    小客車租賃有限公司」（下稱巨星租車公司），由丙○○向乙○○誆稱其所經營
    之「四新汽車商行」刷卡機損壞，因「阿義」尚積欠其十萬元債務為由，取得乙○○同意後借用「巨星租車公司」之刷卡機使用。實際上雖無租車使用之消費行
    為，仍由「阿義」持附表一之偽造信用卡三張，連續在其店內之刷卡機上偽刷三
    萬三千元、三萬八千五百元、三萬八千五百元，共計十一萬元之消費金額，以為
    「持卡人同意依照信用卡使用約定，一經使用或訂購物品均應按所示之全部金額
    ，付款予發卡銀行」用意之證明，而偽造該簽帳單私文書後，並交付巨星車公司
    之甲○○而行使該偽造之簽帳單，並使該甲○○陷於錯誤，允予刷卡換現金，並
    交付其現金，足以生損害於「王大軍」、前開信用卡之原登記持卡人「胡友銘」
    、「鄭明宜」、「黃淑珍」、巨星租車公司、發卡之附表一銀行及財團法人聯合
    信用卡處理中心。上開簽單經發卡銀行確認後，乙○○即由其妻葉麗雪開立面額
    共九萬元之支票二紙，交付丙○○（其中八千元為丙○○清償乙○○之借款、一
    萬元為支付刷卡之手續費用）。嗣於八十九年六月三十日下午三時許，為警在「
    巨星租車公司」查獲，並取出前開丙○○盜刷之信用卡簽帳單三紙，因悉上情。
二、案經台北市政府警察局士林分局報請台灣士林地方法院檢察署檢察官偵查起訴。
    理  由
一、訊據被告丙○○矢口否認右揭犯行，辯稱：因「阿義」之男子欠伊修車費三萬八
    千多元，還不出來，而剛好伊公司之信用卡刷卡機故障，所以伊才聯絡巨星租車
    公司之乙○○，由阿義至巨星租車公司刷卡換取現金，以償還被告，伊並未與阿
    義一同進入巨星租車公司刷卡，阿義如何冒用他人名義使用偽造信用卡，伊均不
    知情，亦與伊無關，況被告事後亦將阿義向巨星租車公司所冒刷之十一萬元代為
    償還，被告並無不法所有之意圖云云。經查：
（一）被告確於九十年六月十四日下午七時許，與年籍姓名不詳之「阿義」男子一同
      前往台北市士林區○○○路一二六號一樓之巨星租車公司刷卡換取現金之事實
      ，業據證人即巨星租公司之負責人乙○○到庭證稱：「（問：當天洪怎麼說？
      ）刷卡前幾天，他當面告訴我他朋友欠他錢未還，他說朋友欠他十一萬元，要
      到我店裡刷卡抵債，我同意，六月十四日當天他就帶人來店裡」、「這是丙○○說有核對他的身分證，我沒有核對」（見本院本院九十一年三月十四日訊問
      筆錄）、證人即巨星租車公司負責當天刷卡之甲○○到庭證稱：「（問：丙○○為何去你們店裡刷卡？）因為我爸爸在當天刷卡前，有告訴我：丙○○要過
      來刷卡就讓他刷，我爸爸沒有告訴我金額」、「（問：刷卡時是丙○○簽名？
      或是那位男子簽名？）是那位男子簽名，丙○○在旁邊看」（見本院九十一年
      四月十六日審判筆錄）等語，且被告於警訊時亦自承其曾帶乙名綽號「阿義」
      之男子到巨星租車公司刷卡借錢，該男子以「王大軍」之名義刷了三筆計十一
      萬元，被告獲得利息九千元等語（見八十九年度偵字第六五六一號偵查卷第十
      、十一頁），足認被告確曾偕同「阿義」之男子前往「巨星租車公司」刷卡事
      實，堪可認定，被告於本院審理時辯稱伊並未與「阿義」之男子一同進入巨星
      租車公司刷卡云云，顯非可採。
（二）又如附表一所示之信用卡係由阿義持往巨星租車公司及被告之四新汽車商行刷
      卡交易，而前開華信安泰信用卡股份有限公司卡號0000000000000000號信用卡
      ，原登記人為胡友銘；安泰商業銀行卡號0000000000000000號信用卡，原登記
      人為鄭明宜；台新國際商業銀行卡號0000000000000000號信用卡，原登記人為
      黃淑珍；前開三張信用卡於八十九年六月十四日分別遭偽卡交易，於四新汽車
      商行、巨星租車公司遭人盜刷如附表二、三、四之金額等情，業據前開三家發
      卡銀行函覆本院在卷，有前開三家發卡銀行九十年四月二十三日（九十）安信
      總字第二七四號、九十年五月十五日（九十）安信卡字第九五號、九十年五月
      十一日台新信卡字第九００一六０號函附卷可稽，且前開簽帳單上所簽名之人
      係「王大軍」並非原登記持有人，亦有簽帳單影本四張在卷可佐，足見前開三
      張信用卡係屬偽卡交易，至為灼然。
（三）被告雖辯稱：因「阿義」之男子欠伊修車費三萬八千多元，還不出來，而剛好
      伊公司之信用卡刷卡機故障，所以伊才聯絡巨星租車公司之乙○○，由阿義至
      巨星租車公司刷卡換取現金，以償還被告云云。然查，被告稱該「阿義」男子
      所委修之車號為ＩＣ─一八五九號、車型為ＢＭＷ，惟經公訴人依該車號查詢
      結果該車號之車型為ＤＯＤＧＥ、車主為張明國，有車號查詢汽車車籍資料表
      附於偵查卷可稽（見八十九年度偵字第六五六一號偵查卷第三十八頁），足見
      被告所提之車籍均屬不符，本難採信。況該「阿義」之男子於八十九年六月十
      四日晚上七時即曾在被告所經營之車行刷卡三萬九千八百元、四萬九千八百元
      ，且係偽卡交易，有中國信託商業銀行所檢送之授權ＬＯＧ明細資料及附表一
      編號二、三所示之發卡銀行之函附卷可參，足見被告所辯阿義欠其修車費三萬
      八千多元及其刷卡機故障云云，顯非可採。再查，被告偕同阿義至巨星租車公
      司刷卡換取現金時，曾告訴負責刷卡之甲○○要分次刷，一次不要刷太多，阿
      義刷完卡簽「王大軍」之署押，被告均在場知情，阿義刷完卡後，所換取之現
      金係由巨星公司之葉麗雪於兩、三天後始簽發九萬元支票交予丙○○等情，亦
      據證人甲○○、葉麗雪到庭證述屬實（見本院九十一年四月十六日審判筆錄）
      ，被告既與「阿義」持該信用卡刷卡換取現金，雖無證據證明該信用卡上之「
      王大軍」係由阿義或被告所偽簽，然徵諸社會上一般消費者購物習慣，其於前
      往巨星車公司及四新汽車商行刷卡之前，當已決定如何支付款項，且對於信用
      卡持卡人是否即為真正權利人，俾確保支付購物款項，庶免日後滋生詐欺誤解
      等情，於刷卡前亦應先為探詢確認，況「阿義」所持有之信用卡上「王大軍」
      簽名，被告明知該名非其本名，自足認被告對於該信用卡背面簽名欄部分係經
      他人偽造具有認識。再查，被告與「阿義」共同行使上開已遭不詳人士在背面
      偽造署押之信用卡消費，復由「阿義」偽以「王大軍」名義在簽帳單上簽名並
      行使信用卡簽帳單，被告明知阿義並非基於「王大軍」之授權而製作該私文書
      ，且所換取之現金有兩筆係在其店內所刷得，另外在巨星租車公司所刷取之現
      金則係交由被告收受，自足認被告與阿義顯有共同犯意之聯絡及行為之分擔。
      被告雖辯稱伊後來已將巨星租車公司所刷取之現金返還該公司，而認未具不法
      所有之意圖云云，惟查，被告事後還款僅能證明犯後已與被害人和解之情事，
      無解免於罪行之成立，且查被告一再辯稱該巨星租車公司之刷卡行為係「阿義
      」所為與其無關，果若所辯屬實，何以代償該刷卡之金額﹖被告所為，顯違常
      情，足見被告所辯尚難採信，其事後還款行為，自難執為被告有利之證據。而
      被告與「阿義」以右揭方法刷卡換取現金，使居於發卡銀行代理人地位之特約
      商店巨星租車公司誤認「阿義」即係上開信用卡之合法持卡人，並同意消費交
      付財物，使財團法人聯合信用卡處理中心審核有發生錯誤，而後由實際發卡銀
      行墊付消費款項，再向信用卡背面簽名所表彰之主體或該卡號所表彰之持卡人
      追償，或由特約商店、實際發卡銀行承擔損失之情形，客觀上自足以生損害於
      如附表一所示之發卡銀行、卡背簽名所表彰之主體（即王大軍）及該卡號所表
      彰之持卡人（即胡友銘、鄭明宜、黃淑珍）、特約商店（巨星租車公司）。綜
      右事證，被告與「阿義」共同在四新汽車商行及巨星租車公司所盜刷如附表所
      二、三、四所示之之五筆交易，足認被告與「阿義」之間，具有犯意之聯絡及
      行為之分擔。此外，復有由該綽號「阿義」之男子偽造「王大軍」之簽帳單影
      本在卷可稽，被告所為否認之辯解，核屬卸責之詞，並不足採信，被告右揭犯
      罪行為，已經證明。
二、按在信用卡背面簽名欄簽名，單純自形式上觀察，即足以表示信用卡之簽名者於
    信用卡有效期限內，有權使用該信用卡之辨識及證明，性質上屬刑法第二百十條
    之私文書（最高法院八十八年度台上字第五七三０號判決意旨參照），而持信用
    卡交易與通常之買賣並無差異，僅在價金給付後由發卡銀行經由信用卡中心代為
    付帳，而發卡銀行經由信用卡中心給付特約商店價金時，則就事後之權利關係發
    生變動，亦即由持卡人對於發卡銀行負擔給付價金債務而已，是持卡人與特約商
    店間之交易，乃係以信任關係為基礎的信用販賣契約，倘持卡人並無支付價金之
    意思或能力，向特約商店提示信用卡消費，係屬對特約商店店員及發卡銀行施行
    詐欺。又持信用卡交易後，店員交付予持卡人簽名之簽帳單係一式二聯，其中第
    一聯由持卡人簽名後（同時複寫第二聯），即由商店店員交持卡人收執，係表明
    持係卡人同意依照信用卡使用約定，一經使用或訂購物品均應按所示之全部金額
    ，付款予發卡銀行，是以持卡人於該簽帳單簽名之用意，係對所簽之金額負責之
    意，故為私文書，而其中第二聯則由持卡人提出交付予商店留存為請款憑據。是
    核被告丙○○右揭行為，其中推由「阿義」行使經他人偽以「王大軍」名義為署
    押之偽造信用卡部分，暨嗣後由「阿義」偽以「王大軍」名義製作簽帳單並持行
    使以交付行使部分，均係犯刑法第二百十六條、第二百十條行使偽造私文書罪（
    包括行使偽造信用卡及行使偽造簽帳單部分），另使店員及發卡銀行陷於錯誤而
    交付右揭財物部分，係犯第三百三十九條第一項詐欺取財罪。被告於簽帳單上偽
    造署押之行為係偽造私文書之部分行為，而偽造私文書之低度行為復為行使之高
    度行為所吸收，不另論罪。被告與「阿義」之男子，於兩個不同時地佯以「王大
    軍」名義刷卡換取現金，先持上載「王大軍」名義之信用卡，繼而以「王大軍」
    名義製作簽帳單，並於幾分鐘內在巨星租車公司、四新汽車商行，分持三張信用
    卡連續三次、二次刷卡，是其先後五次行使偽造私文書（包括行使偽卡及行使簽
    單部分）、詐欺取財犯行，均時間緊接，所犯構成要件相同，顯均係基於概括之
    犯意反覆為之，應依連續犯規定從情節較重之行使偽造私文書罪（行使偽造信用
    卡部分）、詐欺取財罪（就巨星租車公司部分）論處。被告於阿義在四新汽車商
    行、巨星租車公司之該次刷卡行為時，係以一行為同時行使同屬一被害人之簽帳
    單一式二聯，仍為單純一罪。公訴人雖未就「阿義」於四新汽車商行之偽卡交易
    所涉之行使偽造私文書罪、詐欺取財罪部分起訴（如附表三、四之編號二），惟
    該部分與起訴之行使偽造私文書、詐欺取財罪部分既具有連續犯之裁判上一罪之
    關係，本院自應併予審理。又被告所犯上開連續行使偽造私文書與連續詐欺取財
    兩罪間，有方法目的之牽連關係，應從一重之連續行使偽造私文書罪處斷。被告
    與「阿義」男子之間，具有犯意聯絡及行為分擔，為共同正犯。次按被告所犯刑
    法第二百十六條、第二百十條之行使偽造私文書罪部分，雖行為後刑法二百零一
    條之一第二項業已增訂：「行使前項偽造、變造之信用卡、金融卡、儲值卡或其
    他相類作為簽帳、提款、轉帳或支付工作之電磁記錄物，或意圖供行使之用，而
    收受或交付於人者，處五年以下有期徒刑，得併科三萬元以下罰金」，並經總統
    於九十年六月二十日以華總一義字第九○○○一二○七六○號公布，同年月二十
    二日生效，是行為人犯後法律已有變更，然依刑法第二條第一項但書之規定，此
    部分仍應適用最有利被告之刑法第二百十六條、第二百十條之規定論處，公訴人
    未予比較適用，容有未洽，附此敘明。爰審酌被告之素行、犯罪之動機係為清償
    欠款、目的、手段、行使偽造信用卡對於真正執卡人造成之損害程度、破壞信用
    卡交易秩序所生之危害非淺、所詐得之財物，以及犯罪後態度等一切情狀，量處
    如主文所示之刑。又按行為後法律有變更者，適用裁判時之法律，刑法第二條第
    一項前段定有明文；按中華民國刑法第四十一條業於九十年一月十日公布修正，
    並於同年一月十二日生效，該條第一項規定：「犯最重本刑為五年以下有期徒刑
    以下之刑之罪，而受六個月以下有期徒刑或拘役之宣告，因身體、教育、職業、
    家庭之關係或其他正當事由，執行顯有困難者，得以一元以上三元以下折算一日
    ，易科罰金。但確因不執行所宣告之刑，難收矯正之效，或難以維持法秩序者，
    不在此限。」又前述易科罰金之折算標準，業據罰金罰鍰提高標準條例第二條前
    段規定，就其原定數額提高為一百倍折算一日。本件被告犯罪後，刑法第四十一
    條規定業經修正公布，已如前述，經比較結果，以修正後之新法有利於被告，依
    刑法第二條第一項前段規定，應適用新法諭知易科罰金之折算標準。
三、至於如附表一所示之偽造信用卡三張，係共犯「阿義」所有，供被告與阿義持以
    刷卡詐取財物犯罪之用，業如前述，雖未扣案，然不能證明業已滅失，應依刑法
    第三十八條第一項第二款之規定宣告沒收，又該信用卡上之「王大軍」署押一枚
    ，因該信用卡已宣告沒收，即無需再對其上偽造署押贅為沒收之諭知；共犯「阿
    義」所偽造及行使之四新汽車商行簽帳單二紙、巨星租車公司簽帳單三紙，其中
    之客戶存查聯係被告與其共犯持偽造信用卡消費後，特約商店交予渠等收執之購
    物憑證，為渠等所有因犯罪所得之物，雖未扣案，然不能證明業已滅失，應依刑
    法第三十八條第一項第三款之規定，宣告沒收，又該簽帳單客戶存查聯上之「王
    大軍」署押五枚，因該聯簽帳單已宣告沒收，即無需再對其上偽造署押贅為沒收
    之諭知；另五紙簽帳單中之商店存查聯部分，均已交付特約商店，非屬被告及其
    共犯所有，固毋庸宣告沒收，惟其上「王大軍」之署押共五枚，係與被告具共犯
    關係「阿義」所偽造之署押，應依同法第二百十九條規定宣告沒收。
據上論斷，應依刑事訴訟法第二百九十九條第一項前段，刑法第二條第一項、第二十
八條、第五十六條、第二百十六條、第二百十條、第三百三十九條第一項、第五十五
條、第四十一條第一項前段、第三十八條第一項第二款、第三款、第二百十九條，罰
金罰鍰提高標準條例第一條前段、第二條，判決如主文。
本案經檢察官陳文哲到庭執行職務。
中      華      民      國    九十一    年      四      月     三十     日
                               臺灣士林地方法院刑事第四庭
                                   法  官  王  俊  雄
右正本證明與原本無異。
如不服本判決，應於判決送達後十日內，向本院提出上訴狀。
                                   書記官  許  秋  莉
中      華      民      國    九十一    年      五      月      六      日
附錄本案論罪科刑依據之法條全文：
刑法第二百十六條
行使第二百十條至第二百十五條之文書者，依偽造、變造文書或登載不實事項或使登
載不實事項之規定處斷。
刑法第二百十條
偽造、變造私文書，足以生損害於公眾或他人者，處五年以下有期徒刑。
刑法第三百三十九條第一項
意圖為自己或第三人不法之所有，以詐術使人將本人或第三人之物交付者，處五年以
下有期徒刑、拘役或科或併科一千元以下罰金。
刑法第二百十九條
偽造之印章、印文或署押，不問屬於犯人與否，沒收之。
附表一：
┌───┬───────────┬─────────┐
│編號  │ 信  用  卡           │   卡    號       │
├───┼───────────┼─────────┤
│一    │華信安泰信用卡股份有限│  0000000000000000│
├───┼───────────┼─────────┤
│二    │安泰商業銀行          │  0000000000000000│
├───┼───────────┼─────────┤
│三    │台新國際商業銀行      │  0000000000000000│
└───┴───────────┴─────────┘
附表二：華信安泰信用卡股份有限公司刷卡明細
┌──┬───────────┬─────────┬─────────┐
│編號│時間                  │  商  店  名  稱  │金額              │
├──┼───────────┼─────────┼─────────┤
│一  │八十九年六月十四日    │巨星租車公司      │三萬三千三百元    │
└──┴───────────┴─────────┴─────────┘
附表三：安泰商業銀行刷卡明細
┌──┬───────────┬─────────┬─────────┐
│編號│時間                  │  商  店  名  稱  │金額              │
├──┼───────────┼─────────┼─────────┤
│一  │八十九年六月十四日    │ 四新汽車商行     │三萬九千八百元    │
├──┼───────────┼─────────┼─────────┤
│二  │同右                  │ 巨星租車公司     │三萬八千五百元    │
├──┼───────────┴─────────┴─────────┤
│合計│七萬八千三百元                              │
└──┴───────────────────────────────┘
附表四：台新國際商業行刷卡明細
┌──┬───────────┬─────────┬─────────┐
│編號│時間                  │  商  店  名  稱  │金額              │
├──┼───────────┼─────────┼─────────┤
│一  │八十九年六月十四日    │ 四新汽車商行     │三萬八千五百元    │
├──┼───────────┼─────────┼─────────┤
│二  │同右                  │ 巨星租車公司     │四萬九千八百元    │
├──┴───────────┴─────────┴─────────┤
│合計  八萬八千三百元                                                │
└──────────────────────────────────┘
